【裁判字號】    99,交抗,1848
【裁判日期】    990924
【裁判案由】    違反道路交通管理處罰條例
【裁判全文】
臺灣高等法院交通事件裁定            99年度交抗字第1848號
抗  告  人
即 異議 人
即受處分人  甲○○
上列抗告人因違反道路交通管理處罰條例案件，不服臺灣板橋地
方法院，中華民國99年8月18日所為裁定（99年度交聲字第2422
號），提起抗告，本院裁定如下：
    主  文
抗告駁回。
    理  由
一、本件抗告意旨略以：抗告人即異議人即受處分人因不知駕照
    已被吊銷，而之前郵件送件，家人並未收到，而致駕照被吊
    銷及罰單，住家小偷很多，抗告人本身自始至終並未收到郵
    務之送達文件，並不是想逃避刑責罰，因請撤銷原裁定云云
    。
二、按原處分機關以：抗告人即異議人即受處分人甲○○分別於
    96 年5月29日、6月1日經臺北市政府警察局萬華分局、臺北
    縣政府警察局土城分局分別攔停舉發第AEV649460、C000000
    00號違反道路交通管理事件通知單，前述案件除依道路交通
    管理處罰條例第53條第1項規定處罰外，並應依同條例第63
    條第1項第3款規定各記違規點數3點，及同條例第63條第3項
    「在6個月內，駕照違規記點共達6點以上者」之規定裁處，
    惟異議人逾期未繳納，經交通部公路總局臺北區監理所板橋
    監理站（下稱原處分機關）於96年4月24日以板監裁字第裁
    000000000000號裁決書，裁處吊扣駕照1個月並施以道路交
    通安全講習，駕駛執照限於96年5月24日前繳納，如逾期未
    繳納，自96年5月25日起易處吊扣駕駛執照2個月；96年6月8
    日前未繳送駕駛執照者，自96年6月9日起易處吊銷，並逕行
    註銷駕駛執照；駕駛執照吊（註）銷後，自96年6月9日起1
    年內不得重新考領駕駛執照，並對受處分人戶籍地址寄送裁
    決書，於96年4月27日依規定辦理寄存送達。嗣異議人另於
    99年6月14日晚上9時20分許騎乘車號FVF-04 9號重型機車，
    行經臺北市○○路○段478號時，因「駕照易處逕註仍駕車（
    禁駛）」違規，經臺北市政府警察局內湖分局內湖派出所員
    警依道路交通管理處罰條例第21條第1項第4款規定當場攔停
    舉發，嗣再移送原處分機關交通部公路總局臺北區監理所板
    橋監理站於99年7月29日依道路交通管理處罰條例第21條第1
    項第4款及違反道路交通管理事件統一裁罰基準及處理細則
    第41、43、44、67條規定，以板監裁字第裁41－AEY722719
    號違反道路交通管理事件裁決書認定受處分人「駕駛執照業
    經註銷仍駕駛機器腳踏車」而裁處罰鍰新臺幣（下同）6,00
    0元云云。嗣抗告人雖以：其並不知其重型機車駕駛執照因
    前有違規事件遭記點6點以上而經監理機關註銷，亦未曾收
    受前開違規通知單、裁決書或郵局之掛號郵件招領通知單，
    自無從知悉有違規事件遭記點6點以上而遭註銷駕駛執照之
    情，而指原處分機關之裁處，失之公平，而聲明異議，請求
    撤銷原處分機關關於罰單及註銷駕照部分之裁罰。原審以其
    異議為無理由，而以裁定駁回，以上各情有各該處分書、裁
    定書等附卷可稽，堪認為真實。
三、按汽車駕駛人（含機車駕駛人），駕駛執照業經註銷仍駕駛
    小型車或機器腳踏車者，處新臺幣6,000 元以上12,000元以
    下罰鍰，並當場禁止其駕駛，駕駛執照應扣繳之，道路交通
    管理處罰條例第21條第1 項第4 款定有明文。次按對於違反
    道路交通管理處罰條例之行為，逕行舉發者，應按已查明之
    資料填註車牌號碼、車輛種類、車主姓名及地址，並於通知
    單上方空白處加註逕行舉發之文字後，由舉發機關送達被通
    知人，違反道路交通管理事件統一裁罰標準及處理細則第11
    條第1 項第4 款定有明文。再按處理違反道路交通管理事件
    ，有關文書送達之程序，依行政程序法之規定，違反道路交
    通管理事件統一裁罰基準及處理細則第5 條定有明文；且按
    送達，於應受送達人之住居所、事務所或營業所為之。但在
    行政機關辦公處所或他處會晤應受送達人時，得於會晤處所
    為之。應受送達人有就業處所者，亦得向該處所為送達；於
    應送達處所不獲會晤應受送達人時，得將文書付與有辨別事
    理能力之同居人、受雇人或應送達處所之接收郵件人員。應
    受送達人或其同居人、受雇人、接收郵件人員無正當理由拒
    絕收領文書時，得將文書留置於應送達處所，以為送達；送
    達，不能依前二條規定為之者，得將文書寄存送達地之地方
    自治或警察機關，並作送達通知書兩份，一份黏貼於應受送
    達人住居所、事務所、營業所或其就業處所門首，另一份交
    由鄰居轉交或置於該送達處所信箱或其他適當位置，以為送
    達。前項情形，由郵政機關為送達者，得將文書寄存於送達
    地之郵政機關。寄存機關自收受寄存文書之日起，應保存三
    個月，行政程序法第72條第1 項、第3 項、第73條第1 項、
    第3 項、第74條分別定有明文。
四、經查：
（一）本件異議人甲○○前於96年5月29日、6月1日，在6個月內
      有違規記點達6點以上之事實，經原處分機關於96年4月24
      日以板監裁字第裁000000000000號裁決書，依道路交通
      管理處罰條例第63條第3項、第24條第1項第5款之規定，
      裁處吊扣駕照1個月並施以道路交通安全講習，駕駛執照
      限於96年5月24日前繳納，如逾期未繳納，自96年5月25日
      起易處吊扣駕駛執照2個月；如96年6月8日前仍未繳送駕
      駛執照者，自96年6月9日起易處吊銷駕駛執照，並逕行註
      銷駕駛執照；駕駛執照吊（註）銷後，自96年6月9日起1
      年內不得重新考領駕駛執照，該裁決書並經原處分機關交
      郵務機關於96年4月27日送達至異議人位於「臺北縣土城
      市○○街137巷23號4樓」住所，皆因未獲會晤本人，亦無
      得受領文書之同居人、受僱人或應受送達處所接收郵件人
      員，已將該通知單及裁決書寄存於利澤郵局，並依規定製
      作「寄存送達通知書」2份，1份黏貼於應受送達人即異議
      人上址門首，另1份置於該址信箱或適當處所以為送達，
      此有原處分機關送達證書影本1份附卷可憑，堪予徵信。
（二）是以依行政程序法第72條第1項前段、第73條第1項、第3
      項、第74條第1項、第2項之規定，上開裁決書業已寄存送
      達，而生合法送達之效力，縱令異議人並未前往郵局領取
      該通知單及裁決書，仍發生合法送達之效力，堪予認定。
      異議人雖辯稱：其未收受該裁決書，亦不知駕駛執照已遭
      監理機關註銷云云，惟該裁決書既已合法送達而生送達之
      效力，然異議人未就該處分向管轄法院聲明異議，亦未遵
      期繳送駕駛執照，原處分機關乃依道路交通管理處罰條例
      第65條第1項第2款之規定，自96年6月9日起易處吊銷其重
      型機車駕照，且異議人未再重新考領重型機車駕駛執照等
      情，此有交通部公路總局臺北區監理所板橋監理站99年7
      月16日北監板四字第0992021118號函、上開裁決書之查詢
      結果報表及交通部公路總局臺北區監理所板橋監理站送達
      證書、異議人之機車駕駛人基本資料查詢結果各1紙等證
      在卷可稽，是異議人之重型機車駕駛執照業於96年6月9日
      經原處分機關依法吊銷在案，自堪信為真實，其辯稱不知
      其重型機車駕駛執照因前有違規記點6點以上，未繳送駕
      駛執照而經監理機關吊銷云云，顯屬卸責之詞，要難採信
      。
（三）本件異議人甲○○明知其重型機車駕駛執照業經吊銷，未
      再考領重型機車駕駛執照，仍於上揭時、地騎乘車號FVF-
      049號重型機車，因「駕照易處逕註仍駕車（禁駛）」違
      規遭逕行舉發之事實，有臺北市政府警察局99年6月14日
      北市警交大字第AEY722719號舉發違反道路交通管理事件
      通知單影本1紙附卷可稽，是異議人有騎乘機車行經該路
      段之事實，應堪認為實。是異議人於上揭時地駕駛執照業
      經註銷而騎乘車號FVF-049號重型機車之違規事實，已堪
      認定，原處分機關因而依道路交通管理處罰條例第21條第
      1項第4款及違反道路交通管理事件統一裁罰基準表之規定
      ，裁處異議人罰鍰6,000元，於法並無不合。
（四）綜上所述，依異議人提出異議及抗告之意旨觀之，其於收
      受上開裁決書後，並未依其裁罰內容繳納罰鍰或繳送機車
      駕駛執照，又交通部公路總局臺北區監理所板橋監理站確
      已對異議人易處逕行註銷機車駕駛執照1年之處分，亦有
      原處分機關99年7月16日北監板四字第0992021118號函文
      影本1紙在卷可稽：且上開裁決書早已合法送達予異議人
      收受，已如上述：則異議人仍於本件違規時、地騎乘上開
      重型機車上路，並遭原舉發機關警員當場舉發其「「駕照
      易處逕註仍駕車（禁駛）」，自應認其確有該等交通違規
      行為無疑。是本件異議人確有「駕駛執照業經註銷仍駕駛
      機器腳踏車」之違規行為，原處分機關援引上開道路交通
      管理處罰條例規定對其裁罰，自屬適法有據，原審並據以
      裁定駁回異議人之異議，經核其認事用法均無不合。本件
      異議人之抗告意旨仍執陳詞，指摘原裁定不當，為無理由
      ，應予駁回。
五、據上論結，應依道路交通案件處理辦法第26條，刑事訴訟法
    第412條，裁定如主文。
中    華    民    國    99    年    9     月    24    日
                  刑事第十六庭      審判長法  官  陳晴教
                                          法  官  王敏慧
                                          法  官  許增男
以上正本證明與原本無異。
不得再抗告。
                                          書記官  廖麗蓮
中    華    民    國    99    年    9     月    24    日

司法院資訊處製作；財團法人民間司法改革基金會備份。
